臺灣臺中地方法院民事判決
111年度沙簡字第180號
原      告  鍾聖福  
被      告  邱意茹  
訴訟代理人  楊紫豪  
            李偉宏  
            陳祐仁  
上列當事人間請求侵權行為損害賠償(交通)事件，原告提起刑事
附帶民事訴訟，經本院刑事庭裁定移送前來（110年度沙交簡附
民字第30號），本院於民國111年10月26日言詞辯論終結，判決
如下：
    主      文
被告應給付原告新臺幣參拾伍萬陸仟壹佰捌拾壹元，及自民國一
百一十年十一月二十七日起至清償日止，按週年利率百分之五計
算之利息。
原告其餘之訴駁回。
訴訟費用由被告負擔百分之五十八，餘由原告負擔。
本判決原告勝訴部分得假執行。但被告如以新臺幣參拾伍萬陸仟
壹佰捌拾壹元為原告預供擔保，得免為假執行。
    事實及理由
壹、程序方面：
    按訴狀送達後，原告不得將原訴變更或追加。但擴張或減縮
    應受判決事項之聲明者，不在此限，民事訴訟法第255條第1
    項第3款定有明文。本件原告起訴聲明第1項為：被告應給付
    原告新臺幣（下同）60萬元，並自起訴狀繕本送達之翌日起
    至清償日止，按週年利率5%計算之利息（見附民卷第7頁）
    ，於民國111年10月26日當庭言詞變更該項聲明為：被告應
    給付原告61萬5,823元，並自起訴狀繕本送達翌日起至清償
    日止，按週年利率5%計算之利息（見本院卷第207頁）。經
    核原告上開聲明之變更，屬擴張應受判決事項之聲明，合於
    上揭規定，應予准許。
貳、實體方面：
一、原告主張：被告於109年11月17日下午，駕駛車牌號碼000－0
    000號自用小客車，沿臺中市梧棲區臺灣大道10段快車道之
    外側車道由西往東方向行駛，於同日15時15分許，駛近梧棲
    區臺灣大道10段與中二路交岔路口時，其應注意右轉彎時，
    應距交岔路口30公尺前顯示方向燈或手勢，換入外側車道、
    右轉車道或慢車道，駛至路口後再行右轉，且依當時情形，
    並無不能注意之情事，竟疏於注意，未先行變換至外側車道
    ，而在上開交岔路口逕行右轉彎，適原告於同向外側車道後
    方騎乘車牌號碼000-0000號普通重型機車直行而來，突見被
    告駕駛之上開車輛駛至前方，緊急煞車閃避失控而人車倒地
    ，原告因而受有右側橈骨粉碎性骨折、多處挫傷等傷害。原
    告因本件車禍受有下列損害：⑴醫療費用13萬0,500元；⑵中
    醫費用1萬5,000元；⑶看護費用3萬6,000元；⑷機車修理費1
    萬5,630元；⑸復健看診車資3,760元；⑹醫療護具2,083元；⑺
    薪資損失6萬2,850元；⑻精神慰撫金35萬元，共計61萬5,823
    元，爰依侵權行為之法律關係提起本件訴訟等語。並聲明：
    ㈠被告應給付原告61萬5,823元，及自起訴狀繕本送達翌日起
    至清償日止，按週年利率5%計算之利息。㈡請准供擔保宣告
    假執行。
二、被告則以：被告駕車行至事故地點，已於路口前緩慢切入外
    車道，並非遽然右轉彎，且兩車並未直接碰撞，顯然原告應
    可採取減速等方式避免事故發生，故原告就本件車禍之發生
    與有過失。不爭執原告支出醫療費用13萬0,500元、看護費
    用3萬6,000元、受有薪資損失6萬2,850元，惟原告請求之中
    醫費用，有部分單據係至國術館之治療行為，非醫師法規範
    之醫療業務，被告否認國術館之費用1萬2,200元；而蕙成中
    醫診所及清水仁合堂中醫診所之收據，未見原告提出該院所
    之診斷書，無從認定與本件車禍有因果關係。機車修理費應
    依法折舊，復健看診車資原告並未舉證，醫療護具費用依原
    告之傷勢僅288元有理由，精神慰撫金原告之請求過高，請
    考量原告傷勢、被告經濟狀況等予以酌減等語，資為抗辯。
    並聲明：㈠原告之訴駁回。㈡如受不利判決，願供擔保請准宣
    告免為假執行。
三、得心證之理由：
  ㈠原告主張被告於上開時、地，駕駛車牌號碼000－0000號自用
    小客車，沿臺中市梧棲區臺灣大道10段快車道之外側車道由
    西往東方向行駛，駛近梧棲區臺灣大道10段與中二路交岔路
    口時，其應注意右轉彎時，應距交岔路口30公尺前顯示方向
    燈或手勢，換入外側車道、右轉車道或慢車道，駛至路口後
    再行右轉，且依當時情形，並無不能注意之情事，竟疏於注
    意，未先行變換至外側車道，而在上開交岔路口逕行右轉彎
    ，適原告於同向外側車道後方騎乘車牌號碼000-0000號普通
    重型機車直行而來，突見被告駕駛之上開車輛駛至前方，緊
    急煞車閃避失控而人車倒地，原告因而受有右側橈骨粉碎性
    骨折、多處挫傷等傷害之事實，業據原告提出童綜合醫療社
    團法人童綜合醫院（下稱童綜合醫院）一般診斷書為證（見
    附民卷第9頁）。又被告上開過失傷害行為，經臺灣臺中地
    方檢察署檢察官偵查後，以110年度偵字第20575號聲請簡易
    判決處刑，經本院以110年度沙交簡字第867號判決被告犯過
    失傷害罪，處拘役50日確定在案，有刑事簡易判決書可參，
    並據本院調取刑事偵審卷宗核閱無誤，且為被告所不爭執（
    見本院卷第209頁），堪認原告前揭主張為真。　　
  ㈡按因故意或過失，不法侵害他人之權利者，負損害賠償責任
    ；汽車、機車或其他非依軌道行駛之動力車輛，在使用中加
    損害於他人者，駕駛人應賠償因此所生之損害；不法侵害他
    人之身體或健康者，對於被害人因此喪失或減少勞動能力或
    增加生活上之需要時，應負損害賠償責任；不法侵害他人之
    身體、健康、名譽、自由、信用、隱私、貞操，或不法侵害
    其他人格法益而情節重大者，被害人雖非財產上之損害，亦
    得請求賠償相當之金額，民法第184條第1項前段、第191條
    之2前段、第193條第1項、第195條第1項前段分別定有明文
    。被告就本件車禍之發生為有過失，業如前述，且被告之過
    失行為與原告所受傷害間，具有相當因果關係，被告自應負
    侵權行為損害賠償責任，是原告依上開規定請求被告賠償損
    害，即屬有據。茲就原告之各項請求分述如下：
　⒈原告主張其因本件車禍受傷，支出醫療費用13萬0,500元、看
    護費用3萬6,000元，受有1個月無法工作之薪資損失6萬2,85
    0元等情，業據提出童綜合醫院一般診斷書、住院及門診收
    據、看護證明、薪資袋為證（見本院卷第83至87頁、第93至
    99頁、第115頁），且為被告所不爭執（見本院卷第208頁）
    ，是原告請求被告給付上開金額，自屬有據。
　⒉中醫費用：
　　原告主張因本件車禍支出中醫醫療費用1萬5,000元，並提出
    周師父傳統整復推拿館發票、清水仁合堂中醫診所掛號費自
    付額收據、蕙成中醫診所收據、伯陽堂國術館收據等為證（
    見本院卷第151至159頁），然為被告所否認。查原告係於11
    0年1月4日、5日至蕙成中醫診所就診，該所之診斷證明書記
    載原告傷勢為左側踝部韌帶扭傷，醫囑欄載明「患者因車禍
    意外傷害，導致左踝扭傷，左腳背疼痛，局部紅腫脹痛，筋
    緊，活動不靈活，故來本院治療，共計門診2次，因病情需
    要，須在患部敷青草藥膏」等語（見附民卷第10頁），堪認
    蕙成中醫診所之醫療費用合計2,600元（計算式：2,450＋150
    ，見本院卷第155至157頁），屬治療車禍傷勢所必要，應予
    准許。至周師父傳統整復推拿館費用1,900元、伯陽堂國術
    館費用1萬0,300元，因非屬合格醫師所立之單據，不足以證
    明為醫療之必要費用，應予剔除（最高法院90年度台上字第
    1204號、87年度台上字第2030號判決意旨參照）；另清水仁
    合堂中醫診所之治療費用100元，原告並未舉證證明與本件
    車禍有關，是此部分費用之請求，自無從准許。
　⒊機車修理費：
　　原告主張其所騎乘之機車因本件車禍毀損，支出修車費用1
    萬5,630元，業據提出行照、債權讓與同意書、估價單為證
    （見本院卷第91、139、191頁）。按不法毀損他人之物者，
    被害人得請求賠償其物因毀損所減少之價額，民法第196條
    定有明文。又物被毀損時，被害人除得依民法第196條請求
    賠償外，並不排除民法第213條至第215條之適用。依民法第
    196條請求賠償物被毀損所減少之價額，固得以修復費用為
    估定之標準，但以必要者為限（例如︰修理材料以新品換舊
    品，應予折舊），此有最高法院77年度第9次民事庭會議決
    議可資參照。依行政院所頒固定資產耐用年數表、固定資產
    折舊率表及附註事項規定，機器腳踏車之耐用年限為3年，
    依定率遞減法每年折舊千分之五三六，其最後1年之折舊額
    ，加歷年折舊累計額，其總和不得超過該資產成本原額之十
    分之九。查原告騎乘之機車係100年11月出廠（見本院卷第9
    1頁），於本件車禍發生時之109年11月17日已使用逾3年，
    依前揭說明，以十分之九計算其折舊額，而該車修理之零件
    費用為1萬3,630元，則零件扣除折舊後之修理費用為1,363
    元（計算式：13,630×0.1＝1,363），加計無庸折舊之工資費
    用2,000元，合計為3,363元（計算式：1,363＋2,000＝3,363
    ）。從而，原告得請求之機車修理費用為3,363元，逾此數
    額之請求，即非有據。
　⒋復健看診車資：
　　原告主張因本件車禍復健看診車資支出3,760元，並提出物
    理治療排程單及台大沙鹿營業處加油站電子發票證明聯為證
    （見本院卷第163、171頁），然為被告所否認。查加油站之
    發票日期為110年4月17日，該日原告係至伯陽堂國術館治療
    （見本院卷第159頁），而國術館業經本院認定非屬醫療之
    必要費用，此外，原告復未提出相關之交通費單據為佐，則
    原告既未能舉證以實其說，是其請求此項費用，即屬無據。
　⒌醫療護具：
　　原告主張因本件車禍傷勢支出醫療護具費用2,083元，並提
    出富康沙鹿藥局購買明細、仁合堂中醫診所收據為證（見本
    院卷第161頁），被告不爭執其中之竹炭腕關節護套費用288
    元，其餘費用則否認。查童綜合醫院一般診斷書記載原告之
    傷勢為右側橈骨粉碎性骨折、多處挫傷，醫囑載明術後需使
    用護腕；又蕙成中醫診所診斷證明書之醫囑欄記載原告因車
    禍意外傷害，導致左踝扭傷，左腳背疼痛等情，是依原告之
    傷勢，認其購買竹炭腕關節護套費用288元、調整型彈力護
    踝580元，合計868元，核與本件傷勢有關，應予准許，至原
    告購買竹炭腰背支撐帶則難認與本件傷勢有關，不應准許。
　⒍精神慰撫金：
　　按精神慰藉金之賠償須以人格權遭遇侵害，使精神上受有痛
    苦為必要，其核給之標準固與財產上損害之計算不同，惟非
    不可斟酌雙方身分資力與加害程度，及其他各種情形核定相
    當之數額。查原告因本件車禍受有前揭傷害，於車禍當日進
    行右側橈骨骨折固定手術而住院4日，堪認原告確受有相當
    程度之疼痛，精神上亦受相當之痛苦，則原告請求被告賠償
    精神慰撫金，自屬有據。又原告係專科肄業，目前兼差工作
    ，名下有房屋、土地各1筆；被告為國中畢業，擔任工廠作
    業員，月薪約2萬6,000元，名下有土地、田賦數筆及汽車1
    輛等情（見本院卷第72頁），並有本院調閱之兩造稅務電子
    閘門財產所得調件明細表在卷可憑。本院審酌前述兩造身分
    、地位、經濟狀況及原告所受傷害等一切情狀，認原告請求
    精神慰藉金在12萬元之範圍內為適當，逾此部分之請求，尚
    屬無據。
　⒎從而，原告得請求被告賠償之金額為35萬6,181元（醫療費用
    130,500元＋看護費用36,000元＋薪資損失62,850元＋中醫費用
    2,600元＋機車修理費3,363元＋醫療護具868元＋精神慰撫金12
    0,000元＝356,181元）。
　㈢至被告抗辯原告就本件事故亦有未注意車前狀況及兩車並行
    之間隔，而未採取必要安全措施之過失，同為肇事原因乙節
    。惟按汽車行駛至交岔路口右轉彎時，應距交岔路口30公尺
    前顯示方向燈或手勢，換入外側車道、右轉車道或慢車道，
    駛至路口後再行右轉，道路交通安全規則第102條第1項第4
    款定有明文。查本件事故係因被告駕駛上開自用小客車，行
    經交岔路口時，未注意前揭規定，而未先行變換至外側車道
    ，且變換車道未禮讓後方直行車，在交岔路口逕行右轉彎，
    致同向外側車道後方之原告機車閃避不及，故被告方為本件
    事故之肇事原因，原告並無肇事因素，應堪認定。且臺中市
    港務警察總隊道路交通事故初步分析研判表亦同此認定，被
    告復未能提出其他證據，以證明原告有何過失致發生本件車
    禍之情事，自無從認定原告與有過失，並因此減輕被告之賠
    償責任。
　㈣末按給付無確定期限者，債務人於債權人得請求給付時，經
    其催告而未為給付，自受催告時起，負遲延責任。其經債權
    人起訴而送達訴狀，或依督促程序送達支付命令，或為其他
    相類之行為者，與催告有同一之效力；遲延之債務，以支付
    金錢為標的者，債權人得請求依法定利率計算之遲延利息；
    應付利息之債務，其利率未經約定，亦無法律可據者，週年
    利率為5%，民法第229條第2項、第233條第1項前段、第203
    條分別定有明文。本件原告對被告之侵權行為損害賠償債權
    ，核屬無確定期限之給付，經原告之催告而未為給付，被告
    始負遲延責任，是原告請求被告自起訴狀繕本送達翌日即11
    0年11月27日（見附民卷第25頁）起，按週年利率5%計算遲
    延利息，核無不合。　
四、綜上所述，原告依侵權行為之法律關係，請求被告給付35萬
    6,181元，及自110年11月27日起至清償日止，按週年利率5%
    計算之利息，為有理由，應予准許；逾此範圍之請求，為無
    理由，應予駁回。　　
五、本件係就民事訴訟法第427條第2項第11款所定應適用簡易程
    序訴訟所為被告部分敗訴之判決，依同法第389條第1項第3
    款規定，就原告勝訴部分應依職權宣告假執行。又被告陳明
    願供擔保請准宣告免為假執行，經核亦無不合，爰酌定相當
    之金額准許之。另原告雖聲請供擔保宣告假執行，惟本件係
    屬簡易訴訟程序，法院為被告敗訴判決時，原應依職權宣告
    假執行，而無待於原告之聲請，是原告聲請供擔保為假執行
    之宣告，無非促使法院職權之發動而已，本院自無須就其聲
    請為准駁之裁判，附此敘明。
六、本件事證已臻明確，兩造其餘攻擊防禦方法及證據，核與判
    決結果不生影響，爰不一一論列，併此敘明。　　
七、訴訟費用負擔之依據：民事訴訟法第79條。　　　
中　　華　　民　　國　　111 　年　　11　　月　　9 　　日
                  沙鹿簡易庭    法  官  廖欣儀
以上為正本係照原本作成。
如不服本判決，應於送達後20日內，向本院提出上訴狀並表明上
訴理由，如於本判決宣示後送達前提起上訴者，應於判決送達後
20日內補提上訴理由書（須附繕本）。如委任律師提起上訴者，
應一併繳納上訴審裁判費。
中　　華　　民　　國　　111 　年　　11　　月　　9 　　日
                                書記官  柳寶倫